【裁判字號】    99,交簡上,164
【裁判日期】    991018
【裁判案由】    過失傷害
【裁判全文】
臺灣桃園地方法院刑事判決           99年度交簡上字第164號
上  訴  人
即  被  告  甲○○
上列上訴人即被告因過失傷害案件，不服中華民國99年5 月27日
本院99年度桃交簡字第38號第一審刑事簡易判決（聲請簡易判決
處刑案號：98年度偵字第22399 號），提起上訴，本院管轄之第
二審合議庭判決如下：
    主  文
原判決撤銷。
甲○○犯過失傷害罪，處拘役伍拾伍日，如易科罰金，以新臺幣
壹仟元折算壹日。
    事  實
一、甲○○於民國98年8 月10日下午5 時8 分許，駕駛車牌號碼
    7217-FE 號自用小客貨車，沿桃園縣大溪鎮○○○街由埔頂
    路往仁和七街方向行駛，行至桃園縣大溪鎮○○○街與仁和
    五街口之無號誌交岔路口（該路口未設標誌、標線或號誌劃
    分幹、支線道，且車道數相同）時，適右側乙○○騎乘車牌
    號碼AX 2-607號重型機車搭載其姪女丙○○，沿仁和五街由
    仁和七街往仁和東街方向駛至該路口，甲○○本應注意其為
    左方車，行經無號誌之交岔路口，未設標誌、標線或號誌劃
    分幹、支線道者，在車道數相同時，且同為直行車者，應暫
    停讓右方車先行，乙○○亦應注意行經無號誌之交岔路口，
    應減速慢行，作隨時停車之準備，且應注意車前狀況，並隨
    時採取必要之安全措施，而依當時天候晴、日間有自然光線
    、柏油路口、路面乾燥無缺陷、無障礙物、視距良好等情狀
    ，並無不能注意之情事，甲○○竟疏未注意未暫停讓右方車
    即乙○○騎乘上開機車先行，乙○○亦疏未注意未減速慢行
    且未注意車前狀況，兩車遂發生碰撞，乙○○因而受有右肘
    挫傷之傷害，丙○○因而受有左肘挫傷之傷害。甲○○肇事
    後，於有偵查犯罪權限之機關未發覺犯罪前，向前往處理之
    警員承認其為肇事人，自首而接受裁判。
二、案經乙○○、丙○○訴由桃園縣政府警察局大溪分局報告臺
    灣桃園地方法院檢察署檢察官偵查後聲請簡易判決處刑。
    理  由
一、訊據被告甲○○對上開時、地，因上開違規駕駛行為致告訴
    人乙○○、丙○○分別受有前揭傷害之事實，業於本院審理
    中坦承不諱（見二審卷第62頁），並據證人即告訴人2 人於
    警詢證述綦詳，復有道路交通事故現場圖、調查報告表(一)、
    (二)各乙份、現場照片12幀、國軍桃園總醫院附設民眾診療服
    務處診斷證明書2 紙、同院99年9 月24日傳真等在卷可稽。
二、至告訴人乙○○提出之上開診斷證明書固記載其「疑右橈骨
    頭骨折」，經本院函詢國軍桃園總醫院告訴人乙○○是否確
    實受有右橈骨頭骨折之傷害，該院骨科主治醫師及急診部主
    治醫師回覆略以：X 光及放射科報告均無明顯骨折，雖極少
    數情況為隱性骨折，但乙○○經該院通知後並未回診，無從
    後續追蹤檢查等語（見二審卷第55頁）。檢察官及告訴人乙○○復均未提出乙○○右橈骨確有骨折之證明，因此乙○○
    是否確因本案車禍受有右橈骨頭骨折之傷害，既乏佐證，依
    罪疑唯輕原則，應作有利於被告之認定，自難逕認告訴人乙○○受有右橈骨頭骨折之傷害。
三、按汽車行駛至無號誌之交岔路口，未設標誌、標線或號誌劃
    分幹、支線道者，在車道數相同時，且同為直行車或轉彎車
    者，左方車應暫停讓右方車先行，道路交通安全規則第102
    條第1 項第2 款定有明文。又按汽車行經無號誌之交岔路口
    ，應減速慢行，作隨時停車之準備；汽車行駛時，駕駛人應
    注意車前狀況，並隨時採取必要之安全措施，道路交通安全
    規則第93條第1 項第2 款、第94條第3 項亦定有明文。被告
    及告訴人均為領有駕駛執照之人，應知悉並注意確實遵守上
    開事項及上開法律規定之注意義務，再依卷附道路交通事故
    調查報告表及現場照片所示，車禍當時天氣晴、日間自然光
    線、柏油路面、路面乾燥無缺陷、無障礙物、視距良好等情
    ，並無不能注意之情事，被告竟疏於注意，未注意行駛至無
    號誌之交岔路口，未設標誌、標線或號誌劃分幹、支線道者
    ，在車道數相同時，且同為直行車或轉彎車者，左方車應暫
    停讓右方車先行，以致肇事，被告之行為自有過失。告訴人
    乙○○騎乘機車至該路口，未注意車前狀況，並隨時採取必
    要之安全措施，及亦未減速慢行，作隨時停車之準備，是其
    行為亦有過失。本件經臺灣省桃園縣區車輛行車事故鑑定委
    員會鑑定結果，亦認被告行經無號誌之交岔路口，未設標誌
    、標線或號誌劃分幹、支線道者，在車道數相同時，且同為
    直行車者，左方車未暫停讓右方車先行，為肇事主因；告訴
    人乙○○駕駛重機車行經無號誌交岔路口，未減速慢行且未
    注意車前狀況，為肇事次因，有該會鑑定意見書1 份在卷（
    見偵卷第43-45 頁）可稽，亦與本院前揭認定相同。雖告訴
    人乙○○對於本件事故之發生亦有上開過失，惟被告之過失
    ，與告訴人自己之過失，併合而為危害發生之原因時，仍不
    能阻卻被告過失之責任。又告訴人2 人因本件車禍受傷，被
    告過失行為與告訴人2 人受傷間，自有相當因果關係。綜上
    ，本案事證明確，被告過失傷害犯行，堪可認定，應依法論
    科。
四、核被告甲○○所為，係犯刑法第284 條第1 項前段之過失傷
    害罪。被告以一過失行為同時造成告訴人2 人受傷，為一行
    為觸犯數罪名之想像競合犯，應從一重處斷。被告於車禍肇
    事後，在桃園縣政府警察局交通隊大溪小隊警員黃宇文到場
    處理時，主動表明其為車禍肇事人且陳述肇事經過，並接受
    裁判，有桃園縣政府警察局道路交通事故肇事人自首情形紀
    錄表在卷（見偵卷第21頁）可佐，核與刑法第62條前段自首
    之規定相符，爰依法減輕其刑。原審以被告事證明確，予以
    論罪科刑，固非無見。惟關於告訴人乙○○因本件車禍所受
    之傷害，除右肘挫傷外，並無證據證明尚有右橈骨頭骨折已
    如前述，原審疏未詳予審究，尚有未合。被告上訴請求從輕
    量刑，雖無理由，然原審判決既有上述可議之處，自屬無可
    維持，應予撤銷改判。爰審酌被告過失之程度、於二審審理
    中終能坦承過失傷害犯行、告訴人2 人所受傷勢，兼衡其品
    行、智識程度、職業生活狀況，惟迄未能賠償告訴人並獲得
    告訴人原諒等一切情狀，量處如主文第2 項所示之刑，並諭
    知其易科罰金之折算標準，以示懲儆。
據上論斷，應依刑事訴訟法第455 條之1 第3 項、第369 條第1
項前段、第364 條、第299 條第1 項前段，刑法第284 條第1 項
前段、第55條前段、第62條前段、第41條第1 項前段，刑法施行
法第1 條之1 第1 項、第2 項前段，判決如主文。
本案經檢察官林郁芬到庭執行職務。
中    華    民    國    99    年    10     月    18   日
                  交通法庭審判長法  官   鄭吉雄
                                法  官   廣于霙
                                法  官   毛松廷
以上正本證明與原本無異。
不得上訴。
                                書記官  何伊羚
中    華    民    國    99    年    10    月    18    日

司法院資訊處製作；財團法人民間司法改革基金會備份。
